臺灣臺中地方法院刑事判決　　　　　　　　　　　　九十二年度訴字第一二五號
　　公　訴　人　臺灣臺中地方法院檢察署檢察官
　　被　　　告　丙○○
　　選任辯護人　蕭慶雄律師
　　被　　　告　己○○
　　選任辯護人　徐曉萍律師
　　被　　　告　壬○○
　　　　　　　　乙○○
右列被告等因違反槍砲彈藥刀械管制條例等案件，經檢察官提起公訴（九十一年度偵
字第八八三六號、第一三九一五號），本院判決如左：
    主  文
丙○○、己○○共同意圖為自己不法之所有，以恐嚇使人將本人之物交付，均累犯，
各處有期徒刑貳年陸月。
壬○○共同意圖為自己不法之所有，以恐嚇使人將本人之物交付，處有期徒刑壹年拾
月。
乙○○公訴不受理。
    事  實
一、丙○○前曾因恐嚇案件，經臺灣高等法院臺中分院於民國八十七年六月二十日以
    八十七年度上訴字第五八一號判處有期徒刑五月，如易科罰金，以三百元折算一
    日確定，甫於八十七年七月十日易科罰金執行完畢；己○○前則因殺人未遂、槍
    砲案件，經本院於八十年六月二十八日分別判處有期徒刑四年、二年確定，定應
    執行刑為五年六月，嗣經減刑為四年，甫於八十六年二月九日因縮短刑期執行完
    畢出監，竟均仍不知悔改。緣壬○○與丁○○為結識多年之友人，雙方時有金錢
    上之往來，另丙○○為壬○○之姐夫（丙○○與壬○○之姐乃同居人），己○○
    （綽號「憨松」）則為丙○○之友人。丙○○於九十年初經由壬○○處知悉丁○○與癸○○、綽號「王董」之甲○○間有新臺幣（下同）數千萬元之債務糾紛，
    丙○○乃向丁○○表示願意以一定之代價為其處理債務糾紛，惟經丙○○與癸○○、甲○○方面多次斡旋，均未能竟其功，丙○○心有未甘，乃與壬○○、綽號
    「金仔」之姓名、年籍均不詳之成年男子、己○○及己○○之姓名、年籍亦均不
    詳之成年男子三人，共同基於意圖為自己不法所有之犯意聯絡，由壬○○佯稱欲
    開票清償前欠丁○○之債務，而於九十年八月十三日下午一、二時許，隻身前往
    丁○○位於臺中縣大里市○○街一０五號家中，隨後該「金仔」即按門鈴佯稱係
    為癸○○等討債而來，壬○○隨即表示要上廁所，藉機在一旁以電話聯絡丙○○
    、己○○等人到場，俟丙○○、己○○及己○○之二名友人一行抵達丁○○前開
    住處後，「金仔」便大表不滿，隨即自腰間掏出一把黑色、外觀狀似手槍之不明
    物體，作勢欲射擊在場人士，丙○○、己○○及其友人即上前將「金仔」壓下，
    由丙○○奪取「金仔」手持之前開不明物體而將之制伏於客廳沙發上，丙○○、
    己○○即表示要將「金仔」帶往南投縣埔里山區進行談判，並要求丁○○一同前
    往，遂由壬○○駕駛丙○○之自小客車，搭載己○○之友人一名及丁○○，而丙○○、己○○則駕駛另輛吉普車搭載「金仔」，己○○之其餘友人則駕駛壬○○
    之廂型車，一行人前往南投縣埔里山區，途中壬○○、丙○○、己○○與丁○○
    並曾下車至南投縣埔里鎮桃米里水上巷三之一號詹俊典所經營之「別有天地餐廳
    」停留，丙○○、己○○等人即表示要先叫己○○的友人去山上挖洞表示要以活
    埋之方式嚇嚇該「金仔」之人，嗣己○○表示洞都挖好了後，一行人再驅車上山
    。至同日下午六時許，丙○○、己○○、壬○○、己○○之友人等表示與該「金
    仔」談判不成，遂由己○○及其友人一名各手持黑色、狀似槍枝之不明物體將「
    金仔」押到草叢後方的洞裡，由己○○持前開黑色、狀似槍枝之不明物體朝洞內
    擊發三槍後返回原處，由己○○當著丙○○、壬○○及己○○之友人面前向丁○○恫嚇稱：渠等已代其解決與癸○○等人間之前開債務糾紛，因為殺死人了，所
    以得將槍埋了再買一把新槍，共需要五百萬元作為跑路費等語，致丁○○因參與
    整件事之處理過程，且己○○及其友人均攜有黑色、狀似槍枝之不明物體而心生
    畏懼，遂同意給付己○○等人跑路費，惟幾經討價還價以一百五十萬元定案。嗣
    因已過當日金融機關營業時間，丙○○等人即將丁○○載往壬○○出租予丙○○
    使用而位於臺中縣北屯區○○街一六四號三樓之公寓內休息，此間由丁○○以電
    話聯繫其妻戊○○於翌日（即九十年八月十四日）上午十時至十一時許間，攜帶
    存摺及印鑑至臺中縣大里市農會十九甲分行（下稱大里市農會）會面提款，並由
    丙○○於九十年八月十四日當天上午親自駕車，搭載丁○○、己○○及己○○之
    妻至前述大里市農會提款，因丁○○不甘損失，且銀行內之存款僅餘約八十萬元
    ，遂僅提領八十萬元交由己○○收執，己○○即表示剩下的七十萬元等有錢的時
    候再匯到指定之其妻林佳惠設於第一商業銀行埔里分行之帳戶內，己○○、丙○○等人始行離去。丁○○返家後，益覺事有蹊蹺，乃暗中調查，嗣發覺上情而報
    警於九十一年四月三十日約談壬○○，並於九十一年五月十五日，在南投縣埔里
    鎮○○路四０七號將己○○拘提到案，復於九十一年九月廿六日，在南投縣集集
    鎮○○○段旁工寮內，將丙○○拘提到案。
二、案經臺中縣警察局移送臺灣臺中地方法院檢察署檢察官偵查起訴。
    理  由
壹、有罪部分：
一、訊據被告壬○○、丙○○、己○○固不否認知悉被害人即證人丁○○與證人癸○○、甲○○間有六合彩債務糾紛，嗣曾因處理該糾紛而取得證人丁○○所交付之
    八十萬元現金，惟矢口否認有何恐嚇取財犯行，分別為如下之辯稱：
  (一)被告壬○○辯稱：九十二年八月十三日是丁○○主動打電話要伊過去，伊於當天
    下午一、二時許到達丁○○住處後，不得其門而入，經打電話詢問丁○○，丁○○始從另一巷子出來開門，表示最近被追債追得很緊，要小心一些，不久即有位
    自稱「金仔」之人按門鈴，說是要替「阿郎」（即癸○○）討債，丁○○即暗示
    伊打電話通知丙○○前來幫忙處理債務糾紛，約三十分鐘後，丙○○帶同乙○○
    、己○○及己○○之友人到場，「金仔」見狀即掏出一把黑色左輪槍示警，丙○○、己○○等人便上前圍住「金仔」，並由丙○○奪下槍枝，是丁○○說別在他
    家惹事，所以乙○○便提議往埔里山區去，到山區後，由乙○○帶「金仔」入草
    叢談判，沒多久聽到槍聲，乙○○就出來告訴丁○○已經將債務問題解決，以後
    「金仔」不會再找麻煩。事後丁○○為答謝伊及丙○○，才答應給付一百五十萬
    元之酬勞云云。
  (二)被告丙○○則辯稱：當天伊與己○○、乙○○在臺中縣大里市一帶討論砂石之生
    意，因壬○○打電話邀伊幫丁○○解決債務糾紛，伊始與在場之己○○、乙○○
    等人一同前往丁○○住處，那時乙○○自己說要跟「金仔」談，惟「金仔」竟掏
    出一把黑色手槍，伊與己○○、乙○○便一起將「金仔」制伏後搶下槍，因丁○○希望別在他家惹事，故乙○○提議上埔里山區解決問題；到達山上後，是乙○○帶「金仔」進入草叢，伊有聽到三響槍聲，乙○○便與「金仔」一起走出來，
    並表示事情已處理好；後來丁○○為感謝伊，自願給付一百五十萬做為酬勞，但
    因壬○○尚積欠丁○○幾百萬元之債務，故抵銷其中的七十萬，伊始於九十年八
    月十四日向丁○○領取八十萬元，適伊又欠己○○一百五十多萬元，就交代壬○○先將八十萬元中之五十萬元匯給己○○，其餘則由壬○○拿走。然而，嗣後仍
    有人向丁○○討債，丁○○認伊沒有處理好本件糾紛，而壬○○也沒清償所積欠
    的債務，故丁○○才想討回給伊之八十萬元云云。
  (三)被告己○○則辯稱：伊當天本來是與丙○○在大里談買賣砂石生意，乙○○也有
    一起來，伊不認識壬○○、丁○○，伊是到達丁○○家才知道是要幫丁○○處理
    債務，雖本件債務糾紛與伊無關，但怕走不掉，所以跟著一起去，在丁○○家中
    有見到「金仔」跟丁○○要債，槍是乙○○或丙○○搶走的，後來大家說要到埔
    里山區去談，到達埔里山區後，乙○○說要與「金仔」談，入草叢後有聽見三響
    槍聲，隨即見到乙○○與「金仔」一起走出來，乙○○並告知丁○○：「金仔」
    不會再來要債等語。九十年八月十四日凌晨一點多，伊為了先前與丙○○做洋酒
    生意時之債務（丙○○尚欠伊一百五十萬元），才去松山街找丙○○商談解決事
    宜，九十年八月十四日上午十時許，是丙○○打電話要伊開車，搭載丙○○及丁○○至十九甲分行領錢。伊不知丙○○如何與丁○○商談解決「金仔」報酬數目
    ，壬○○於同日匯入伊妻「林佳惠」設於第一商銀埔里分行戶頭內之五十萬，是
    替丙○○匯入有關清償對伊債務之錢云云。
二、經查：
  (一)被告壬○○、丙○○、己○○及其友人與綽號「金仔」之人於右揭時、地佯以為
    證人丁○○解決與證人癸○○、甲○○間之債務問題，而以開槍擊斃「金仔」之
    舉止以及持槍全程跟隨之方式，恐嚇證人丁○○，致證人丁○○心生畏懼而交付
    八十萬元之金錢等節，除經被告壬○○於九十一年四月三十日之警詢、偵查中及
    九十一年五月六日之警詢時供述明確外，業據證人丁○○、戊○○於偵查、本院
    審理時多次到庭結證翔實，復有臺中縣大里市農會信用部十九甲分部九十年八月
    十四日戶名分別為丁○○、戊○○之活期儲蓄存款取款憑條影本二紙在卷可稽。
    被告三人雖分別以前詞置辯，惟查：
  1.證人丁○○固於本院審理時一再迴避其與證人癸○○、甲○○之間於中國大陸地
    區發生六合彩賭博債務糾紛，以及返台後曾經因被告壬○○之介紹而認識被告丙○○，並任憑被告丙○○數次以電話與證人癸○○聯繫債務處理事宜等情，惟前
    情業經證人甲○○、癸○○於本院審理時到庭結證：證人丁○○確實於中國大陸
    地區因六合彩簽賭而積欠證人癸○○或其大陸友人大筆賭債，且確實有一個「阿
    雄」（按：係丙○○）有打電話給證人癸○○說是受證人丁○○委託打來討論債
    務的等語明確。證人癸○○、甲○○雖均因前情可能致其二人有涉犯賭博罪之嫌
    疑而於作證時語多保留，惟仍可由其證述內容認定證人丁○○確實有於中國大陸
    積欠賭債而返台，嗣經在臺灣之某些人士催討債務，並因而引起被告丙○○意圖
    以斡旋債務之方式從中牟利，此係就本案發生過程，依據證人之證述所為之合理
    之認定，證人丁○○或係為否認自己之賭債而迴避此部分之問題核心，惟依前述
    事證，仍無礙於本院就此部分形成之前開心證，合先敘明。
  2.又被告丙○○、己○○等人確實係以前開佈局誘使證人丁○○隨同前往南投縣埔
    里鎮桃米山區談論債務處理事宜，並佯以擊斃前來討債之「金仔」為由，恫嚇證
    人丁○○交付一百五十萬元之跑路費等情，除經證人丁○○指述外，復經被告壬○○於九十一年四月三十日警詢時、偵查中以及九十一年五月六日警詢時指述當
    時係由綽號「憨松」之己○○及其友人將綽號「金仔」之人制伏在證人丁○○家
    中客廳沙發上，且被告丙○○當場有制止證人丁○○報警而表示由其代為解決債
    務，並令證人丁○○一起隨行，以免「公親變事主」等語明確，核與證人丁○○
    所述情節大致相符，被告壬○○雖事後改稱：當時是為了配合證人丁○○才製作
    前述內容之警詢筆錄，所有的資料都是配合警方辦案的，至於監聽到的電話不是
    伊持用的，內容是什麼，伊不明所以云云，惟以被告壬○○於接受警詢筆錄之製
    作時，所留之行動電話號碼即係臺灣臺中地方法院地檢署於九十一年四月三日下
    午九時五十四分許，監聽對象其中之一之「0000000000」號行動電話
    聯絡，縱被告壬○○有配合證人丁○○及警方辦案之可能，亦無將個人資料中之
    行動電話號碼亦留為與監聽對象相同之號碼之可能性，被告壬○○此處所為之辯
    解顯已不攻自破；再者，由該監聽紀錄之內容可知，被告壬○○就九十年八月十
    三日當天之案發全程，亦為肯認證人丁○○於電話中之案發情節之言語，並且一
    再表示：「上次被押到山上，看會不會怕？」、「你不用回想那些啦，自己那個
    （小心）啦‧‧‧」、「（你真的匯款五十萬給憨松？）真的，匯款單在我和我
    妻子這裡，我都保留‧‧‧保命，會給他妻子，戶頭就是他妻子名字第一銀行埔
    里分行」等語，顯見其並非如事後所述，完全不知被告己○○、丙○○之所為，
    其事後所為之翻異之詞，顯係為迴護被告己○○及丙○○，不足為採。
  3.再以該綽號「金仔」之人是在被告壬○○到達其住處後沒多久便進來，當時並沒
    有攜帶任何債權憑證，惟被告壬○○、丙○○及己○○等人，竟能逕以該「金仔
    」之人係為證人癸○○、甲○○等人討債而來，並進而與之進行談判，以證人丁○○所積欠之賭債金額龐大，被告壬○○、丙○○、己○○等人竟能不心生懷疑
    ，而與之進行談判，顯已與常情有異，況證人癸○○、甲○○等人亦於本院審理
    時到庭結證稱：沒有找過綽號「金仔」之人來替其等討債等語明確，則被告壬○○、丙○○及己○○等人辯稱係為證人丁○○與證人癸○○方面之人士斡旋債務
    ，已屬可疑。再以被告壬○○、丙○○及己○○等人一再供稱：當時「金仔」有
    帶槍（按本件尚無從認定「金仔」所攜帶之物品是否確實為槍枝），並且有將槍
    枝重放在桌上以示不滿情緒等節，被告丙○○或己○○並有上前將「金仔」所持
    之槍枝奪下之舉止云云，然以被告壬○○、丙○○及己○○所述，渠等於案發當
    時皆未攜帶任何兇器或槍枝於身上，竟能於「金仔」掏槍示警時毫無所懼地上前
    奪槍並將之制伏於證人丁○○住處之沙發上，乃與常情大相違背，蓋常人見他人
    持有槍枝，莫不緊張走避，豈有能勇於上前奪槍並將之制伏之力氣與勇氣，所辯
    洵未足採。更何況該「金仔」之人於南投縣埔里鎮山區內因談判破裂後，經人將
    之拖入草叢中並擊發三槍等節，亦經被告壬○○於初訊時、丙○○及己○○等人
    於本院審理時是認在卷，並與證人丁○○所述情節大致相符，惟此事涉人命，竟
    未能於事後有何發現屍體之情事，而被告丙○○、己○○更稱：有看到「金仔」
    之人活生生地從草叢中走出來云云，然對於該「金仔」之人於當時夜色已晚之情
    形，以及因係單槍匹馬被押上山區，究竟要如何下山等節，均未能交代清楚，僅
    支吾其詞表示：可能是被告乙○○或其友人將之帶下山云云，然本件並無相當及
    相關之事證足資認定被告乙○○有參與本件犯行，詳如後述，且被告丙○○、己○○等人所辯已有前開與常情不符之處，則該「金仔」之人若非係參與本件恐嚇
    取財犯行之共犯，則於邏輯上實無任何理由可資解釋其竟能單槍匹馬、無債權憑
    證、又於遭槍擊之後竟未有事證足資認定其有受傷或死亡之情事，則本院依前開
    論述，乃認該「金仔」之人亦係參與本件恐嚇取財之行為分擔之人。
  4.被告壬○○雖辯稱：伊只是好心幫忙丁○○，介紹剛作過牢出獄的姊夫（即被告
    丙○○）來為其處理債務糾紛，伊不知道姊夫是怎麼處理債務的的，也不知道姊
    夫要用什麼方式來處理云云。惟經本院詰之以：作過牢的人出獄後都怎麼處理債
    務？為何會介紹其姊夫即被告丙○○來處理債務等語時，被告壬○○竟不能為順
    利、流暢之陳述，僅稱：知道姊夫有辦法等語。則以被告丙○○前即係因為他人
    討債而以「如三天內未還二十萬元，要將其做掉」、「要將其活埋」之言語恐嚇
    他人還債而遭臺灣高等法院臺中分院以八十七年度上訴字第五八一號判處有期徒
    刑五月確定（參閱該院判決），則以被告壬○○對被告丙○○以「姊夫」相稱之
    親近關係，實無不知被告丙○○處理債務之方式為何之理，所辯洵屬事後卸責之
    詞而未堪採信。則由被告壬○○乃首先知悉證人丁○○與他人債務糾紛之事之人
    ，且又係引介證人丁○○與被告丙○○認識並商討債務處理事宜之人，復全程參
    與談判過程，並且負責於將證人丁○○自南投縣埔里山區帶回及至翌日至大里市
    農會提領款項其間之看管工作等情，堪認被告壬○○就全案與其餘被告丙○○、
    己○○、「金仔」等人之間已有犯意聯絡及行為之分擔無誤。
  5.被告丙○○雖辯稱：伊真的沒有恐嚇證人丁○○，純粹是為了幫忙處理債務而已
    云云。惟查該「金仔」之人前來向證人丁○○要債時，均未曾攜帶任何憑證以資
    證明係證人癸○○方面之人，則被告丙○○並非至愚之人，實無竟為相信而與之
    逕自進行談判之理，況證人癸○○亦於本院審理時結證稱：沒有找「金仔」之人
    去向證人丁○○要債等語，業如前述；再觀諸被告丙○○所稱之「處理債務」之
    過程及方式，豈有僅將「金仔」之人帶到山區草叢內擊發數槍，即能達到完善處
    理證人丁○○所積欠之高達數千餘萬元債務之理，所述亦顯與常情有悖，不足為
    採，以其事先屢稱：要幫證人丁○○斡旋，事中未能以正常之方式達成任務，竟
    仍能於事後向證人丁○○要求一百五十萬元（事後證人丁○○只給了八十萬元）
    之答謝費用等情觀之，所述均與事理有悖而不足採信。堪認被告丙○○係與其餘
    被告壬○○、己○○共同基於意圖為自己不法所有之意思，設局恐嚇證人丁○○
    交付財物無訛。
  6.被告己○○亦辯稱：伊只是因為剛好與被告丙○○在談生意，所以一起跟過去證
    人丁○○家，全程伊均無涉及云云。惟查，即令被告己○○亦於本院審理時供稱
    ：證人丁○○之事與伊無關等語，則既無何干係，竟仍一路相隨，且有建議前往
    與之有地緣關係之南投縣埔里鎮桃米山區（被告己○○之戶籍地址即設於鄰近南
    投縣埔里鎮桃米山區○○○縣○里鎮○○路）之舉止，如非有參與全案之意思，
    實無涉入全案如此深之道理，再者，經本院詰之以：若僅係陪同被告丙○○去證
    人丁○○家，何以會全程跟隨而不先行離去等語時，被告己○○則答稱：因為人
    多怕走不掉云云。然查，被告己○○乃有獨立自主意識之成年人，且素有違反槍
    砲彈藥刀械管制條例、殺人未遂之前科，以其素行搭配其當日有與友人一同開車
    前往之客觀行為，實無出現因「怕人多走不掉」之情形，所辯顯屬無稽而礙難採
    信。況本件最後證人丁○○所交付之財物乃全數由被告己○○所收受一節，業據
    證人丁○○於本院審理時到庭結證稱：把錢交給己○○後，己○○還說不夠的下
    次再會到其妻林佳惠之帳戶內等語屬實，則以該等由證人丁○○交付金錢之流向
    以觀，被告己○○就本件犯行之參與，亦屬昭然甚明，被告己○○雖復辯稱：那
    是因為被告丙○○欠伊債務，所以拿錢還伊云云。惟果係如此，被告己○○實無
    需在被告丙○○進行設局誘使證人丁○○交付財物時親自全程參與之理，所辯亦
    無足為採。從而，被告己○○就本件犯行亦屬有犯意聯絡及行為分擔之共犯之一
    ，應堪可認定。
  7.另同案被告乙○○固經公訴人以被告丙○○、己○○及壬○○之指述而認定係本
    件恐嚇取財之共犯之一。惟被告乙○○早已於於九十年一月十五日因殺人未遂遭
    臺灣臺中地方法院檢察署通緝在案，故警方調查本案時乃認被告乙○○無從尋覓
    而未能傳訊到案，而被告乙○○復於偵查終結前之九十一年十二月五日死亡，有
    南投縣埔里鎮戶政事務所埔戶字第０九三０００００二八號函、死亡登記申請書
    、死亡證明書存卷可稽（參閱本院卷第一百七十五頁至第一百七十七頁），故證
    人丁○○因而未曾於警詢、偵查中就被告乙○○進行指認，然本件警方、公訴人
    亦未曾於偵查過程中提示被告乙○○之口卡片予證人丁○○指認等情，業據證人
    丁○○於本院審理時到庭證述明確，經本院於九十三年四月二十七日審理時當庭
    提示被告乙○○之口卡片供證人丁○○指認，證人丁○○審視相片後則證稱：「
    （問：何時知道這件案子有乙○○這個人存在？又是誰告訴你的？）我看到檢察
    官的起訴書時我才知道這個人，我那時想乙○○可能是那三個小弟中其中一個，
    但是我剛剛看到乙○○的相片，我確定不是那三個小弟之一，因為那三個小弟年
    紀都很輕，都二十出頭而已。」等語在卷（見本院九十三年四月二十七日審判筆
    錄第四十一頁），則以證人丁○○乃事發時之被害人，由其於歷次警詢、偵訊以
    及本院審理時均能指述歷歷，就細節部分雖有些許因記憶模糊之出入，惟就全案
    發生情節均能大致完完整、相符之描述，堪信其以親身在場之經歷證稱：沒有見
    過乙○○這個人等語應屬可信，況其就何以確認被告乙○○沒有在場等節，亦提
    出該等由被告己○○帶同前往之小弟年僅約二十出頭，與被告乙○○於案發時已
    三十五歲之情節上屬相符，所述堪可採信。再以被告乙○○當時已因案通緝在逃
    ，嗣又因病逝世，則被告壬○○、丙○○及己○○顯然有將刑責推往檢警無從查
    證之人士身上之情形而不足為採，則在公訴人別無其他相關認定被告乙○○確實
    有參與本件犯行之證據提出供本院審酌之情形下，本院尚難認被告乙○○係屬本
    案之共犯，惟被告乙○○既早於公訴人提起公訴之前即已死亡，則該部分依程序
    優先於實體之原則，應由本院依法為公訴不受理之諭知（詳如後貳、所述），僅
    附此敘明本院認定本案並無事證足以認定被告乙○○係屬本案共犯之理由。
  (二)綜上所述，本件事證明確，被告壬○○、丙○○、己○○夥同真實姓名年籍不詳
    之綽號「金仔」之男子以及己○○之亦不詳姓名之友人三名共同為本件恐嚇取財
    之犯行，自堪為認定，應依法予以論科。
三、核被告壬○○、丙○○、己○○所為，係犯刑法第三百四十六條第一項之恐嚇取
    財罪。被告壬○○、丙○○、己○○、己○○之友人三名及「金仔」間，就恐嚇
    取財之犯行，有犯意之聯絡及行為之分擔，為共同正犯。又被告丙○○前曾因恐
    嚇案件，經臺灣高等法院臺中分院於八十七年六月二十日以八十七年度上訴字第
    五八一號判處有期徒刑五月，如易科罰金，以三百元折算一日確定，甫於八十七
    年七月十日易科罰金執行完畢；己○○前則因殺人未遂、槍砲案件，經本院於八
    十年六月二十八日分別判處有期徒刑四年、二年確定，定應執行刑為五年六月，
    嗣經減刑為四年，甫於八十六年二月九日因縮短刑期執行完畢出監，有臺灣高等
    法院被告全國前案紀錄表及臺灣臺中地方法院檢察署刑案資料查註紀錄表各二份
    在卷足憑，被告丙○○、己○○二人於五年以內再犯前開有期徒刑以上之恐嚇取
    財罪，均應依刑法第四十七條規定論以累犯而加重其刑。爰審酌被告壬○○與證
    人丁○○乃多年之好友，竟因知悉證人丁○○有債務糾紛而起意設局恐嚇取財，
    罔顧友人情誼，行為實無足取，況其於警詢、偵查中固曾坦承犯行，惟嗣後為掩
    護被告丙○○、己○○而數度矯詞卸責，致證人丁○○對之深感痛恨而無法產生
    寬恕之心，復配合被告丙○○、己○○就其二人之犯行為不實之證述，並斟酌其
    參與恐嚇取財之程度及所擔任之角色輕重等情，量處如主文第二項所示之刑，以
    示懲儆。另就被告丙○○、己○○部分則審酌其二人為獲取為他人討債之利潤，
    竟起意設局恐嚇證人丁○○，且過程中處處以槍枝、表示要活埋、擊發子彈等方
    式對證人丁○○造成極大之心理壓力，且事後均未能坦認犯行，猶將過錯推往當
    時仍在通緝逃亡中、嗣後業已死亡之乙○○身上，顯見其等不只手法頑劣，且心
    性亦屬不佳，極盡推託之能事，而未見有何悔意，以及其二人向證人丁○○恐嚇
    所得之款項多寡等一切情狀，分別量處如主文第一項所示之刑，以資懲儆。
四、不另為無罪諭知之部分：
  (一)公訴意旨雖略以：被告己○○、乙○○於本件與壬○○、丙○○共犯之案中，乃
    分持仿造之制式轉輪手槍、改造手槍各一支，佯裝將「金仔」強押上車，而誘騙
    丁○○一同前往南投縣埔里山區，而行恐嚇取財之犯行，嗣本案經查獲後，始由
    被告己○○帶同警方人員前往南投縣埔里鎮○○路○○段工寮內，起獲被告乙○○所有之供犯案使用之仿造制式轉輪手槍、改造手槍各一支以及制式子彈四顆、
    改造子彈五顆等物，因認被告壬○○、丙○○、己○○、乙○○共同涉犯刑法第
    三百三十九條第一項之詐欺取財罪以及違反槍砲彈藥刀械管制條例第十一條第四
    項、第十二條第四項之未經許可持有具殺傷力之改造槍砲、子彈等罪嫌云云。
  (二)按犯罪事實應依證據認定之，無證據不得認定事實；又不能證明被告犯罪者，應
    諭知無罪之判決，刑事訴訟法第一百五十四條第二項、第三百零一條第一項分別
    定有明文。另告訴人之告訴，係以使被告受刑事訴追為目的，是其陳述是否與事
    實相符，仍應調查其他事實以資審認，始得為不利被告之認定，最高法院五十二
    年台上字第一三００號著有判例可資參照。
  (三)公訴人認被告丙○○、己○○、壬○○等人於本案涉犯有刑法第三百三十九條第
    一項之詐欺取財罪，無非係以：證人甲○○曾證稱未曾委託「金仔」之人前往證
    人丁○○家中討債，且經員警前往南投縣埔里山區勘查結果，亦未見有「金仔」
    之屍體，而本案中復無任何一人目擊「金仔」卻實係遭人槍殺之過程，足見本案
    係被告丙○○等人一手策劃之詐騙錢財的手段等語，資為其論據。訊據被告丙○○、己○○及壬○○等人則否認有何公訴人所指之詐欺取財之犯行，三人均堅稱
    ：沒有詐欺取財之行為，純粹是為丁○○討債才用這個方法處理債務糾紛的等語
    。按「以恐嚇使人將物交付，有時固亦含有詐欺性質，但與詐欺罪之區別，則在
    有無施用威嚇，使人心生畏懼之情形為斷。」，最高法院二十八年上字第一二三
    八號判例可資參照；又「恐嚇取財罪與詐欺取財罪，其性質必相同，如其所用之
    手段，僅使人陷於錯誤而交付財物者，為詐欺取財，如使人心生畏懼而交付財物
    者則為恐嚇取財‧‧‧。」，最高法院四十一年台上字第一四三號亦著有判例可
    供查考。查本件證人丁○○業於本院九十三年四月二十七日審理時到庭結證稱：
    一開始以為是在談債務糾紛，但是後來認為被告己○○並未如其所述之確實將「
    金仔」打死，所以曾經要求前往現場查看屍體，詎遭被告己○○嚴詞拒絕，故當
    時已知這是被告壬○○、丙○○及己○○所設下的圈套，但是因為在整個過程當
    中都感到非常地害怕，蓋被告等人都持有看起來狀似槍枝之物品，且動輒說要將
    人活埋，並有在場聽到開槍擊發之聲響，故在害怕的情形下才答應要給被告等人
    一百五十萬元等語屬實，則被告等人實係以威嚇之方式而非單純以施用詐術使人
    陷於錯誤而交付財物之方式取得他人財物，更何況證人丁○○已表示他沒有因認
    為被告已解決其與證人癸○○等人間之債務糾紛而願意付一百五十萬，是因為感
    到害怕才付錢的等語，則揆諸前開說明，實難認被告丙○○、壬○○、己○○等
    人之犯行有何該當於刑法第三百三十九條第一項之詐欺取財罪，本應依法為無罪
    判決之諭知，惟公訴人認此部分與前開業經本院認定有罪之恐嚇取財部分具有牽
    連犯之裁判上一罪關係，原就此部分不另為無罪之諭知，在此敘明。
  (四)公訴人另認被告丙○○、己○○、壬○○有未經許可持有槍枝子彈之犯嫌，無非
    係以告訴人即證人丁○○及其妻戊○○指述歷歷，且事後亦由被告己○○帶同前
    往起出槍枝、子彈等物品，該等槍枝經內政部警政署刑事警察局鑑定後，認係屬
    有殺傷力之改造槍枝及子彈（包括制式子彈及改造子彈），且經臺灣臺中地方法
    院檢檢察署於九十一年四月三日下午九時五十四分許監聽證人丁○○與被告壬○○間之談話內容，在在顯示本件案發當天，被告丙○○、己○○等人確實有攜帶
    槍枝，有該九十一年中檢盛宙聲監字第一七八號通話藝文、臺灣大哥大股份有限
    公司雙向通聯資料查詢表為其論述之依據。訊據被告己○○、丙○○及壬○○均
    堅決否認於九十年八月十三日當天，有任何人攜帶槍枝、子彈之犯行，辯稱：扣
    案的槍、彈都是乙○○的東西，去丁○○家時沒有帶手槍云云；被告丙○○則辯
    稱：當天渠等是為了討論砂石生意才聚在一起，怎麼會帶槍在身上云云；被告壬○○則辯稱：伊沒有拿槍，也沒有看到己○○或丙○○有拿槍，只有那個討債的
    「金仔」拿了一隻很像槍的物品在身邊云云。查扣案二支手槍及子彈九顆，係由
    被告己○○於九十一年五月二十四日帶臺中縣警察局刑警隊三組小隊長辛○○、
    隊員庚○○，前往南投縣埔里鎮○○路○○段工寮找尋乙○○所查獲，經鑑定後
    確認為分別係制式轉輪手槍、改造手槍、制式點三八口徑子彈四顆及改造子彈四
    顆，此有照片十一張、內政部警政署刑事警察局刑鑑字第０九一０一三四五五０
    號槍彈鑑定報告一份在卷可查（見九十一年度偵字第一三九一五號卷第七十二至
    八十九頁），固堪以認定。惟查：
  1.證人丁○○於九十三年四月二十七日本院審理時，曾到庭就扣案槍枝、子彈進行
    指認，除當庭明確證稱：當天沒有看到有左輪型式的手槍等語外，就另把槍枝則
    仍表示並無法能確認該等槍、彈即係被告等人持以對其恐嚇取財之槍械（見本院
    九十三年四月二十七日審判筆錄第三十三頁）等語，則被告己○○及己○○之友
    人，所攜帶者是否確實係具有殺傷力之槍枝，因別無其他旁證可資佐憑，已屬可
    疑。
  2.又依據臺灣臺中地方法院檢察署九十一年四月三日下午九時五十四分之監聽紀錄
    內容觀之（通話雙方為證人丁○○及被告壬○○），亦僅係證人丁○○一再單方
    面向被告壬○○提及「憨松開槍那件事」、「你姊夫一進來就要開，‧‧‧講沒
    三句話就要開槍」等語，而被告壬○○均未有肯定該等開槍事由之存在之言語，
    實無從用作認定被告己○○及其友人於案發當天有攜帶具有殺傷力之槍枝、子彈
    之憑據。
  3.再者，本件扣案槍、彈經起獲時，並未曾送作指紋鑑定一節，業經本院依職權傳
    訊查獲槍枝之員警即證人辛○○、庚○○到庭證述明確（見本院九十三年四月二
    十七日審判筆錄第五十八頁），核與卷附之內政部警政署刑事警察局九十一年六
    月二十一日刑鑑字第０九一０一三四五五０號槍彈鑑定書上載有：「本案有無要
    求採驗指紋、血跡、毛髮等：無」之記載相符；且被告己○○於遭查獲後並未曾
    坦認該等扣案槍、彈為其所有，並供稱：東西是乙○○的，有看過乙○○拿等語
    ，而偵辦員警於被告己○○否認之情形下，並未曾試圖建立扣案槍枝與本件恐嚇
    取財案件有何關連性等情，亦經本院審理時依職權訊問證人辛○○、庚○○有關
    扣案槍枝與本案關係如何時，該二名證人均答稱：不知道，當時沒有找到乙○○
    ，因為從通緝資料中得知乙○○已被通緝，所以沒有傳訊等語在卷。
  4.是本件於被告壬○○、丙○○、己○○均否認扣案槍枝為其等所有之情形下，是
    實難逕行以告訴人之陳述作為認定被告等於案發經過中有持有槍枝、子彈之犯嫌
    ；況本件依據公訴人所提出之證據方法，尚無任何有直接或相關之證據足以認定
    本件扣案之槍彈係屬被告己○○等人攜帶前往現場之物品，則依罪疑為輕之法則
    ，此部分自應就被告壬○○、己○○、丙○○等三人有利之認定，本應為無罪之
    判決，惟公訴人以此部分與被告三人所犯前開恐嚇取財罪間，有牽連犯之裁判上
    一罪關係，基於審判不可分之原則，爰不另為無罪判決之諭知。
  5.則扣案之制式轉輪手槍、改造手槍各一支、制式點三八口徑子彈四顆及改造子彈
    四顆，因非本案犯罪之相關物品，爰不另為沒收宣告之諭知，並應由檢察官另為
    適法之處理，併此敘明。
貳、公訴不受理部分：
一、公訴意旨固以：被告乙○○與同案被告壬○○、丙○○、己○○等人，於九十年
    八月十三日下午至證人丁○○位於臺中縣大里市○○街一０五號之住處，設局誘
    騙證人丁○○至南投縣埔里鎮桃米里山區，以佯裝持槍殺人之方式共同向證人丁○○勒索一百五十萬元，因認被告乙○○亦涉犯有刑法第三百三十九條第一項、
    第三百四十六條第一項、槍砲彈藥刀械管制條例第十一條第四項、第十二條第四
    項罪嫌云云。
二、惟按起訴之程序違背規定者，應諭知不受理之判決，刑事訴訟法第三百零三條第
    一款定有明文。而刑事訴訟係對於特定被告之特定犯罪事實所進行之程序，被告
    在刑事訴訟上具有為訴訟主體及訴訟客體之地位，不僅是刑事訴訟之當事人，更
    為訴訟程序之對象；若於檢察官偵查中，被告死亡，依刑事訴訟法第二百五十二
    條第六款之規定，檢察官應為不起訴之處分（職權不起訴），以終結其偵查程序
    ；若於法院審理中，被告死亡者，法院始依刑事訴訟法第三百零三條第五款之規
    定為不受理之判決，以終結其訴訟關係。惟於檢察官偵查時，被告已死亡，而檢
    察官疏未查明，未依上述規定為不起訴處分，仍向該管法院起訴者，因檢察官提
    出起訴書於管轄法院產生訴訟繫屬時，該被告早已死亡，訴訟主體業已失其存在
    ，訴訟程序之效力並不發生，其起訴程序違背規定至明，此際法院即應依刑事訴
    訟法第三百零三條第一款規定，判決不受理。
三、查本件公訴人於九十二年三月三十一日以被告乙○○涉犯前開罪嫌，而對之提起
    公訴，惟查，被告乙○○並未參與本件恐嚇取財等情，業如前述，且其早於檢察
    官起訴前，即因吸入性肺炎併呼吸衰竭，而於九十一年十二月五日死亡等情，有
    南投縣埔里鎮戶政事務所埔戶字第０九三０００００二八號函、死亡登記申請書
    、死亡證明書存卷可稽（參閱本院卷第一百七十五頁至第一百七十七頁），則公
    訴人提起本件公訴而於本院產生訴訟繫屬時，被告乙○○早已死亡，揆諸上開說
    明，本件就被告乙○○部分之起訴，應屬程序違背規定，爰不經言詞辯論，逕為
    不受理之判決。
據上論斷，應依刑事訴訟法第二百九十九條第一項前段、第三百零三條第一款、第三
百零七條，刑法第二十八條、第三百四十六條第一項、第四十七條，罰金罰鍰提高標
準條例第一條前段，判決如主文。
中　　　華　　　民　　　國　　　九十三　　　年　　五　　月　　十一　　  日
                            臺灣臺中地方法院刑事第十四庭
                                  審判長法  官
                                        法　官
                                        法官
右正本證明與原本無異。
如不服本判決，應於送達後十日內向本院提出上訴狀（須附繕本），上訴於臺灣高等
法院臺中分院。
                                        書記官
中　　　華　　　民　　　國　　　九十三　　　年　　五　　月　　十一　　  日
附錄：論罪科刑法條
中華民國刑法第三百四十六條
意圖為自己或第三人不法之所有，以恐嚇使人將本人或第三人之物交付者
，處六月以上五年以下有期徒刑，得併科一千元以下罰金。
以前項方法得財產上不法之利益，或使第三人得之者，亦同。
前二項之未遂犯罰之。
